【裁判字號】    89,上易,1740
【裁判日期】    891114
【裁判案由】    詐欺
【裁判全文】
臺灣高等法院高雄分院刑事判決          八十九年度上易字第一七四號
    上訴人
    即被告  乙○○
右上訴人因詐欺案件，不服臺灣高雄地方法院八十九年度易字第二五０一號中華民國
八十九年九月十六日第一審判決（起訴案號：臺灣高雄地方法院檢察署八十八年度偵
字第二九四六０號），提起上訴，本院判決如左：
      主      文
原判決撤銷。
乙○○共同以詐術得財產上不法之利益，處有期徒刑月，緩刑貳年。
      事      實
一、乙○○於民國八十六年十月三日向慶豐商業銀行股份有限公司（下稱慶豐銀行）
    申請信用卡，並經慶豐銀行准予核發卡號0000000000000000號
    信用卡，使乙○○於得免支付現金，而使用簽帳之方式於特約商店消費，慶豐銀
    行對於特約商店經由財團法人聯合信用卡處理中心轉送之簽帳單，則需代持卡人
    即乙○○先行墊付款項予特約商店，嗣乙○○再依信用卡之約定條件償還予慶豐
    銀行。詎料，於八十八年八月間，乙○○因所任職之紐新企業股份有限公司（下
    稱紐新公司）發生財務困難，致其薪資之來源發生問題，乙○○明知其個人資力
    不佳，已無清償簽帳消費帳款之意思及能力，為協助紐新公司順利發放八十八年
    八月份之員工薪資，竟基於得財產上不法利益之故意，於八十八年八月十六日，
    至高雄市○○○路九十五號華安旅行社有限公司（下稱華安旅行社），與該旅行
    社年籍不詳之成年人，基於共同犯罪之意思聯絡以假買機票消費真融資之方式，
    虛偽刷卡新臺幣（下同）三十三萬七千五百元，復經乙○○於消費簽帳單上簽認
    ，而華安旅行社內年籍姓名不詳之成年人則交付現金三十一萬元予乙○○，該名
    年籍姓名不詳之成年人並於八十八年八月十七日，持上開消費簽帳單向財團法人
    聯合信用卡處理中心請款，致財團法人聯合信用卡處理中心陷於錯誤，將簽帳單
    轉送慶豐銀行，而慶豐銀行亦不知有詐，按簽帳消費單上之金額墊付款項予華安
    旅行社，足生損害於慶豐銀行。嗣因慶豐銀行發覺乙○○之消費情況有異，且乙
    ○○於八十八年八月三十日償還八十八年七月份之部分消費款四萬二千八百四十
    九元後即未曾繳款，屢向乙○○催討亦不獲清償，至此慶豐銀行始知受騙。
二、案經慶豐銀行訴由臺灣高雄地方法院檢察署檢察官偵查起訴。
      理      由
一、訊據上訴人即被告乙○○對其於八十八年八月十六日，至高雄市○○○路九十五
    號華安旅行社，以假消費真融資之方式，虛偽刷卡三十三萬七千五百元，並由華
    安旅行社內某年籍姓名不詳之成年人交付現金三十一萬元，及自八十八年八月十
    六日簽帳消費後，僅於八十八年八月三十日、八十九年三月間繳交四萬二千八百
    四十九元、三萬元即未繼續繳款之事實，坦承不諱，惟辯稱伊在八十八年八月十
    六日簽帳消費時，每月薪資收入高達十餘萬元，有足夠之資力清償該筆消費款項
    ，之後因公司營運不甲，無法發放薪資，才導致伊無法清償慶豐銀行，若伊真有
    詐欺之意圖，在八十八年八月十六日消費後，就不會又在八十八年八月三十日清
    償一筆四萬二千八百四十九元的消費款云云。
二、然查右開事實，業據告訴人慶豐銀行代理人李崇誠指訴綦詳，並有慶豐銀行提出
    之慶豐銀行信用卡會員消費明細，歷史繳款明細附卷可稽，被告本次刷卡並無實
    際買機票之交易存在，僅以此假消費真融資之方式取得現金，若發卡銀行知被告
    並無實際交易，豈會允讓被告刷卡，且被告於檢察官偵查中亦自承紐新公司於八
    十八年七月發薪水即不正常，證人即紐新公司之財務經理吳思平於原審亦證稱紐
    新公司於八十八年六月間，第一張支票跳票各等語，足認紐新公司於八十八年六
    間發生財務困難之情形，甚或連發放薪資均有所異常，至八十八年八月份更需仰
    賴被告以假消費真融資之方式，對外取得現金以發放薪資，更見紐新公司財務之
    惡化，且被告為紐新公司董事長陳冠英之胞弟，業據其供明在卷，其對紐新公司
    之營運狀況當甚為瞭解，以被告當時唯一之經濟來源為其任職於紐新公司之薪資
    ，竟需以違背正常交易之方式取得現款以供紐新公司發放薪資，是其對紐新公司
    已無力再行支付薪資之情自應有所知悉，又如何能倚賴可自紐新公司受領之薪資
    為清償之依據，故被告於刷卡時，即有詐欺之意圖甚明，至被告於八十八年八月
    三十日雖仍清償一筆四萬二千八百四十九元之帳款，但此係清償其另筆消費之舊
    欠，與此筆假消之帳款無關，並不能執此而為其並無詐欺行為之證明，是被告所
    辯，要係諉責之詞，不足採信，其犯行洵堪認定。
三、被告以假買機票消費之方式，在華安旅行社刷卡，經由聯合信用卡處理中心轉送
    簽帳單予發卡人慶豐銀行，慶豐銀行因受詐欺陷於錯誤，代墊機票價款予華安旅
    行社，被告則向華安旅行社取得融資款項，因而得有不法之利益，核其為所，係
    犯刑法第三百三十九條第二項之詐欺得利罪，其與華安旅行社內年籍姓名不詳之
    成年人間，有犯意之聯絡及行為之分擔，應依刑法第二十八條論以共同正犯，原
    審予以論罪科刑，固非無見，惟被告係與華安旅行社內之年籍姓名不詳之成年人
    共同犯罪，已如前述，原審未論以共同正犯，即有未洽，被告上訴否認犯罪，雖
    無理由，但原判決既有可議，即屬無可維持，應由本院將原判決撤銷，審酌被告
    並無前科，因其兄經營之紐新公司財務困難，為幫忙紐新公司順利發放薪資，一
    時失省，而觸犯刑章，詐取之不法利益三十餘萬元，及現已與慶豐銀行成立和解
    ，有和解書影本一紙附卷足憑等一切情狀，爰予從寬科處有期徒刑月，又被告
    前雖曾同傷害致死及脫逃案，分別被判刑，並定執行刑為有期徒刑七月二月，惟
    已於六十五年執行完畢，迄今已逾二十年，本院認本案刑之宣告，被告已足資警
    惕，諒無再犯之虞，應以暫不執行為適當，爰併予諭知緩刑貳年，以啟自新。
據上論結，應依刑事訴訟法第三百六十九條第一項前段、第三百六十四條、第二百九
十九條第一項前段、刑法第二十八條、第三百三十九條第二項、第七十四條第一款，
罰金罰鍰提高標準條例第一條前段，判決如主文。
本案經檢察官朱文彬到庭執行職務。
中    華    民    國     八十九     年      十一      月     十  四     日
                              臺灣高等法院高雄分院刑事第四庭
                                  審判長法官  莊  鎮
                                        法官  陳啟造
                                        法官  陳吉雄
右正本證明與原本無異。
不得上訴。
                                      書記官  沈有進
中    華    民    國     八十九     年      十一      月    十  七      日
附錄本判決論罪之法條：
刑法第三百三十九條第一項、第二項：
意圖為自己或第三人不法之所有，以詐術使人將本人或第三人之物交付者，處五年以
下有期徒刑、拘役或科或併科一千元以下罰金。
以前項方法得財產上不法之利益或使第三人得之者，亦同。
                                                                        Ｆ


司法院資訊處製作；財團法人民間司法改革基金會備份。
